【裁判字號】    92,自,584
【裁判日期】    920930
【裁判案由】    誣告等
【裁判全文】
臺灣臺北地方法院刑事判決                          九十二年度自字第五八四號
    自  訴  人  乙○○  男  六.
    輔  佐  人  丙○○
    被      告  甲○○  男  三.
右列被告因誣告案件，經自訴人提起自訴，本院判決如左：
    主  文
甲○○無罪。
    理  由
一、自訴意旨略以：被告甲○○為自訴人乙○○之長子，被告明知自訴人之配偶即被
    告之母丁○○分別與案外人陳文慶、周榮輝及不知名之小男生有外遇，丁○○並
    於與陳文慶爭執時稱「陳文慶找流鶯」，然被告身為技術學院講師，為袒護母親
    背叛家庭，竟與丁○○共同捏造「伊罵丁○○為流鶯」之不實情事，進而向臺灣
    臺北地方法院家事法庭聲請核發保護令而提出告訴，承辦之賴劍毅法官未依法調
    查即准予核發保護令，使自訴人受有罪判決，致自訴人有家歸不得，顏面盡失且
    名譽掃地，而自訴人任職於法務部調查局三十餘年，學識豐富且奉公守法，未曾
    辱罵過粗話，另自訴人若辱罵配偶丁○○為流鶯，豈非同時侮辱自己，依常理判
    斷即知被告與丁○○聲請保護令之事由均係不實，且被告另為入自訴人於罪，竟
    又與丁○○共同捏造自訴人涉有傷害犯行之情事，致使臺灣臺北地方法院檢察署
    檢察官吳建輝以九十年度偵字第六三二號聲請簡易判決處刑書，向臺灣臺北地方
    法院刑事庭聲請簡易判決處刑，並由刑事庭法官鄭佾瑩以九十年度易字第一八二
    七號傷害案件審理在案，因認被告先後捏造不實之事，而向家事法庭及臺灣臺北
    地方法院檢察署提出告訴，致自訴人遭核發家庭保護令及聲請簡易判決處刑，且
    被告係以向家事法庭誣告伊罵丁○○為流鶯，使自訴人受保護令之處分，因而受
    傷害罪之起訴，乃認被告涉犯刑法誣告罪云云。
二、按犯罪事實應依證據認定之，無證據不得推定其犯罪事實；不能證明被告犯罪者
    ，應諭知無罪之判決，刑事訴訟法第一百五十四條第一項、第三百零一條第一項
    分別定有明文。又刑事訴訟法上所謂認定犯罪事實之證據，係指足以認定被告確
    有犯罪行為之積極證據而言；自訴人之指訴，係以使被告受刑事訴追為目的，故
    其陳述是否與事實相符，仍應調查其他證據以資審認（最高法院二十九年上字第
    三一○五號判例、五十二年臺上字第一三００號判例參照）。再按，刑法誣告罪
    係以意圖使他人受刑事或懲戒處分，向該管公務員誣告，為法定構成要件，業據
    刑法第一百六十九條第一項定有明文。
三、本件自訴人自訴之犯罪事實，業經自訴人及輔佐人丙○○於本院調查及審判時供
    稱係自訴被告犯有刑法誣告罪，且所自訴之犯罪事實為「被告在家事法庭捏造事
    實聲請保護令及捏造事實提出傷害告訴」（見本院卷第五六、一００、一０一頁
    ），合先敘明。本件自訴人認被告涉有誣告犯行，無非係以臺灣臺北地方法院檢
    察署九十年度偵字第一三九五八號處分書、九十年度偵字第六三二號簡易判決處
    刑聲請書、本院八十九年度家護字第三五八號通常保護令、尋人啟事、翻拍照片
    四張及證據一本為其論據。訊據被告甲○○雖承認曾向本院家事法庭聲請通常保
    護令，然堅決否認有何誣告犯行，並辯稱：伊與伊母丁○○乃依據事實聲請保護
    令，而聲請保護令係行使法律賦予之請求權，與刑法誣告罪構成要件不符，且自
    訴人經檢察官聲請簡易判決處刑之傷害案件，伊並非告訴人，該案係伊母丁○○
    提出傷害告訴，伊並未曾對自訴人提出刑事告訴等語。本院經查：
（一）被告與丁○○曾具狀向本院家事法庭聲請核發保護令，且本院家事法庭於受理
      被告及丁○○聲請後，即以本院八十九年家護字第三五八號通常保護令命自訴
      人需遠離聲請人住所五十公尺以上，而自訴人因不服該通常保護令所提出之抗
      告，復經臺灣高等法院九十年度家護抗字第一六九號裁定予以駁回之事實，有
      保護令聲請書（見本院卷第七八至八一頁）、通常保護令（見本院卷第二八至
      三二頁）、臺灣高等法院前揭裁定（見本院卷第六三至六五頁）及該通常保護
      令全卷影本可參，復據證人丁○○到庭證述無訛（見本院卷第一０九、一一０
      頁），故被告曾聲請並進而經法院核發通常保護令，且自訴人因而需遠離被告
      干不便利之處，然刑法誣告罪係以使他人受刑事或懲戒處分而向該管公務員誣
      告為要件，從而參酌本院家事法庭並無對自訴人為懲戒處分之權限，亦無偵查
      犯罪權限，且依法定業務執掌亦不得對自訴人予以論罪科刑而為刑事處分，則
      本院家事法庭顯非刑法第一百六十九條第一項所稱之該管公務員之理甚明，從
      而不論被告與丁○○聲請核發保護令之事由是否屬實，均無置自訴人受有懲戒
      或刑事處分之可能，故自訴人自訴被告聲請保護令涉有誣告犯行云云，顯與誣
      告罪之法定構成要件不符，自難遽論以被告誣告罪責。
（二）次查，臺灣臺北地方法院檢察署九十年度偵字第六三二號傷害案件之告訴人乃
      丁○○而非被告，且該案件經偵查終結所認定之犯罪事實乃自訴人傷害丁○○
      ，並業已向本院聲請簡易判決處刑而由本院刑事庭以九十年度易字第一八二七
      號傷害案件審理之事實，業據證人即該傷害案件之告訴人丁○○到庭證述：「
      只有伊一人提出告訴，被告在這個案件中是證人」等語綦詳（見本院卷第一一
      ０頁），並有丁○○提出傷害告訴之刑事告訴狀（見本院卷第七二至七五頁）
      及簡易判決聲請書附卷可稽（見本院卷第七至九頁），且有該偵查卷及本院該
      傷害案件全卷影本可資佐證，從而被告辯稱未曾對自訴人提出傷害之刑事告訴
      ，尚非子虛之詞而堪採信，自訴人指訴被告對伊提出傷害告訴乃係誣告云云，
      顯有誤會。
（三）自訴人雖聲請傳喚臺灣臺北地方法院檢察官吳建輝、葉惠燕、本院家事法庭法
      官賴劍毅、本院刑事庭法官鄭佾瑩、調查局局長葉盛茂、海基會副董事長許惠
      祐、調查局調查員陳茂益、調查局研究委員會主委王煥琪、李有誠、黃惠玲等
      人，惟本院審酌吳建輝與葉惠燕係前揭傷害案件之偵查及蒞庭檢察官、賴劍毅
      與鄭佾瑩則分別係前揭保護令與傷害案件之承審法官，是其等所為偵審與被告
      有無誣告犯行並無關聯性存在，自無傳喚必要，而自訴人聲請傳喚證人葉盛茂
      與王煥琪乃欲證明自訴人有無罵人、許惠祐與陳茂益則係欲證明自訴人與被告
      間之親子糾紛調解經過、李有誠乃欲證明與丁○○之另案糾紛、黃惠玲乃欲證
      明丁○○與陳文慶之關係，是核前揭各該證人所得證明事項亦均與本件自訴之
      犯罪事實無關，均無傳喚必要，併予敘明。
四、綜上所論，被告向本院家事法庭聲請保護令，並無使自訴人受懲戒或刑事處分之
    可能，且被告亦未曾對自訴人提出傷害之刑事告訴，本件自訴人所舉事證或與本
    案無關、或與刑法第一百六十九條第一項構成要件不符或係出於誤會，均不足以
    證明被告犯有誣告罪，且本院亦查無其他積極證據可證被告犯有自訴人所指之誣
    告犯行，不能證明被告犯罪，依首揭說明，本院自應為無罪之諭知。
五、自訴人雖於九十二年九月四日具狀聲請本院核發庭訊光碟片，惟依據司法院九十
    二年三月十二日公布之「法庭數位錄音實施要點」第七點之規定，需依法得聲請
    檢閱或閱覽卷宗之人，始得自費請求交付法庭數位錄音光碟，此有該實施要點影
    本在卷可參，按自訴案件需辯護人或自訴代理人始有檢閱或閱覽卷宗權限，此觀
    諸刑事訴訟法第三十三條及第三十八條之規定自明，從而本件自訴人及輔佐人依
    據前揭法律規定既均無檢閱或閱覽卷宗權限，本院自無從依據法庭數位錄音實施
    要點發予庭訊光碟片，是自訴人前揭請求於法無據，附此敘明。
據上論斷，應依刑事訴訟法第三百四十三條、第三百零一條第一項，判決如主文。
中      華      民      國    九十二    年      九      月    三  十    日
                                    臺灣臺北地方法院刑事第十庭
                                          審判長  法  官  廖紋妤
                                                  法  官  蔡世祺
                                                  法  官  劉煌基
右正本證明與原本無異。
如不服本判決，應於判決送達後十日內，向本院提出上訴狀。
                                                  書記官  林妙穗
中      華      民      國    九十二    年      九      月    二十九    日


司法院資訊處製作；財團法人民間司法改革基金會備份。
